臺灣雲林地方法院刑事判決
111年度金訴字第14號
公  訴  人  臺灣雲林地方檢察署檢察官
被      告  林伯展



上列被告因違反洗錢防制法案件，經檢察官提起公訴（110 年度
偵字第315 號），被告承認被訴犯罪事實，經聽取當事人之意見
後，本院合議庭裁定由受命法官獨任行簡式審判程序，判決如下
：
    主      文
林伯展犯幫助洗錢未遂罪，處有期徒刑貳月，併科罰金新臺幣貳
仟元，罰金如易服勞役，以新臺幣壹仟元折算壹日。
    事實及理由
壹、犯罪事實
    林伯展依其智識程度及社會經驗，可以預見將金融機構帳戶
　　之存摺、金融卡及密碼等資料提供與他人使用，將有遭他人
　　利用作為財產犯罪之人頭帳戶，供為收受及提領特定犯罪所
　　得，並使他人提領後即產生遮斷資金流動軌跡以逃避國家追
　　訴、處罰之效果而洗錢之高度可能，竟基於幫助他人詐欺取
　　財及幫助洗錢之不確定犯意，因受林秉穎（另行審結）告知
　　如提供金融帳戶資料，可獲取新臺幣（下同）6 千元之報酬
　　（無證據證明林伯展已取得任何報酬），乃於民國109 年4
　　月6 日前之某日，在雲林縣斗南鎮某處之夜市，將其不知情
　　之女友李依縈（所涉幫助詐欺取財、洗錢罪嫌，另由臺灣雲
　　林地方檢察署檢察官為不起訴處分）所申辦之彰化銀行斗南
　　分行帳號00000000000000號帳戶（下稱本案帳戶）之存摺、
　　提款卡及密碼交付給林秉穎，林秉穎再以不詳方式轉交給真
　　實年籍資料均不詳、自稱「蘇智德」之成年人。「蘇智德」
　　於取得本案帳戶資料後，即與其他詐欺成員共同意圖為自己
　　不法所有之詐欺取財及洗錢之犯意聯絡，於109 年3 月27日
　　上午9 時8 分許，先以電話聯絡張雪美，並假冒係其堂姪女
　　而互加通訊軟體LINE好友，再於109 年4 月6 日上午9 時24
　　分許，向張雪美佯稱有現金周轉之借款需求云云，致張雪美
　　陷於錯誤，因而於109 年4 月6 日下午1 時46分許，將10萬
　　元匯至本案帳戶內。嗣張雪美於匯款後，立即察覺有異，報
　　請警方及時凍結本案帳戶之交易功能，本案帳戶旋經通報為
　　警示帳戶，上開款項隨即遭圈存，詐欺成員乃無法順利領出
　　款項，該筆詐欺犯罪所得之去向及所在未因此而掩飾或隱匿
　　，致該次洗錢犯行未能既遂。
貳、程序部分
    本案被告林伯展所犯之罪，依法得行簡式審判程序，被告坦
　　承被訴犯罪事實，經聽取當事人之意見，經合議庭評議後，
　　裁定本案由受命法官獨任進行簡式審判程序。
參、認定犯罪事實所憑之證據及理由　
    上開犯罪事實，業據被告坦認不諱（偵3549卷第7 頁正反面
　　、偵緝卷第49、50頁、本院卷第76至78、96、97頁），核與
　　證人即告訴人張雪美（偵3938卷第5 頁正反面）、證人即同
　　案被告林秉穎（偵3549卷第9 、10、27、28頁）、證人李依
　　縈（偵緝卷第29、30頁、偵315 卷第16、17頁）證述之內容
　　大致相符，並有告訴人之彰化銀行存款憑條（偵3938卷第13
　　頁）、本案帳戶多幣別帳號存款交易查詢表、優/ 數位/ 境
　　外資金帳戶交易明細查詢（偵3938卷第11、12頁）、告訴人
　　之臺北市政府警察局萬華分局龍山派出所受理詐騙帳戶通報
　　警示簡便格式表（偵3938卷第15頁）、告訴人之內政部警政
　　署反詐騙諮詢專線紀錄表、臺北市政府警察局萬華分局龍山
　　派出所金融機構聯防機制通報單（偵3938卷第14、17頁）、
　　同案被告林秉穎之另案臺灣雲林地方檢察署檢察官109 年度
　　偵字第6589號起訴書、本院109 年度金訴字第95號刑事判決
　　列印本（偵3549卷第19至20頁反面、31至34頁）、同案被告
　　林秉穎之另案臺灣雲林地方檢察署檢察官110 年度軍偵字第
　　14號聲請簡易判決處刑書、本院110 年度六金簡字第1 號刑
　　事簡易判決列印本（本院卷第33至40頁）等證據可以佐證，
　　足認被告之任意性自白與事實相符，堪以採信。從而，本案
　　事證明確，被告犯行堪以認定，應依法論科。　　　　
肆、論罪科刑　
一、按洗錢防制法第2 條第2 款之掩飾、隱匿行為，目的在遮掩
　　、粉飾、隱藏、切斷特定犯罪所得與特定犯罪間之關聯性，
　　須與欲掩飾、隱匿之特定犯罪所得間具有物理上接觸關係（
　　事實接觸關係）。而提供金融帳戶提款卡及密碼供他人使用
　　（即俗稱之人頭帳戶），嗣後被害人雖匯入款項，然此時之
　　金流仍屬透明易查，尚未達到掩飾或隱匿特定犯罪所得之來
　　源、去向及所在之金流斷點，惟若該款項遭提領後，即產生
　　掩飾、隱匿之結果，即屬洗錢既遂行為（最高法院110 年度
　　台上字第5900號判決意旨參照），是若受詐騙之被害人已將
　　款項匯入人頭帳戶內，惟未經車手提領即遭凍結款項，斯時
　　該筆詐欺款項既仍存於人頭帳戶中，其去向及所在仍可輕易
　　查知，自難認詐欺犯罪所得已成功獲得掩飾或隱匿。而形成
　　金流斷點致無從追查，應僅能以洗錢未遂論。經查，被告將
　　本案帳戶資料透過同案被告林秉穎輾轉供作他人使用為詐欺
    工具，並用以收受詐騙告訴人所得款項之工具，被告主觀上
    具有幫助他人實行詐欺取財犯罪之不確定故意甚明；又其提
    供本案帳戶資料，乃實施詐欺取財犯罪構成要件以外之行為
    ，自應認屬幫助詐欺取財之犯行。此外，被告提供本案帳戶
    資料給其他不認識之人使用，此一舉措固非屬洗錢防制法第
    2 條所稱之洗錢行為，不成立一般洗錢罪之正犯，然被告主
    觀上既已認識本案帳戶可能作為收受、提領詐欺犯罪所得使
    用，他人提領該帳戶內之款項後可能產生遮斷資金流動軌跡
    之效果，致後續難以循線追查不法犯罪所得之下落，卻仍基
    於幫助之犯意而提供，惟因告訴人及時發覺遭詐騙而報警凍
    結本案帳戶之交易功能，致其匯入本案帳戶內之詐欺贓款不
    能被他人提領，該筆詐欺犯罪所得之去向、所在即無法達到
    被掩飾或隱匿而形成金流斷點之既遂程度，自應論以幫助洗
    錢未遂罪。是核被告所為，係犯刑法第30條第1 項前段、第
    339 條第1 項之幫助詐欺取財罪，及犯刑法第30條第1 項前
    段、洗錢防制法第14條第2 項、第1 項之幫助洗錢未遂罪
　　。又公訴意旨認被告所為幫助洗錢犯行部分應成立既遂犯，
    然本院認應僅構成幫助洗錢未遂罪，業如前述，衡諸最高法
    院103 年度台上字第4516號判決所揭示「刑事訴訟法第300
　　條所謂變更法條，係指罪名之變更而言；若僅行為態樣有既
　　遂、未遂之分，尚無庸引用刑事訴訟法第300 條變更起訴法
　　條」之意旨，自無須變更起訴法條，一併敘明。
二、被告本案所為，同時使實施詐欺行為之人經由掌控本案帳戶
    之提領權限，而得以藉此掩飾犯罪所得之真正去向，則被告
    所犯之上開幫助詐欺取財罪及幫助洗錢未遂罪，屬異種想像
    競合犯，應依刑法第55條前段規定，從一重以幫助洗錢未遂
    罪論處。
三、被告未實際參與洗錢犯行，所犯情節較正犯輕微，爰依刑法
    第30條第2 項規定，按正犯之刑減輕之。另詐欺成員已著手
    於洗錢犯行之實行，惟因詐欺犯罪款項遭警示圈存，致無法
    提領而未遂，是被告所犯幫助洗錢未遂之行為，應依刑法第
    25條第2 項規定，按既遂犯之刑減輕之。末以，被告於本院
    行準備程序及簡式審判程序時，已自白洗錢犯行（本院卷第
    76至78、96、97頁），自有洗錢防制法第16條第2 項規定之
    適用，應予減輕其刑，並依法遞減輕之。　
四、爰以行為人責任為基礎，審酌被告自身雖未實際參與詐欺取
    財及洗錢犯行，但其提供金融機構帳戶供他人非法使用，造
    成執法機關不易查緝犯罪行為人，危害社會治安，亦助長社
    會犯罪風氣，本不得輕易寬貸，惟慮及被告犯後終能坦承犯
    行，態度甚佳，且告訴人受詐騙而匯出之款項，幸因及時報
    警而未由詐欺成員取得，兼考量被告自陳為高中肄業之智識
    程度，未婚無子女，目前以經營機車行為業，每月收入約4 
    、5 萬元之家庭生活經濟狀況，並參酌檢察官、被告對刑度
    之意見、被告為本案犯行之動機、目的、並未因此而獲有利
    益等一切情狀，量處如主文所示之刑，並就併科罰金部分諭
    知罰金易服勞役之折算標準，以資懲儆。
五、被告供稱其對於本案犯行未獲有任何利益（本院卷第104 頁
　　），且衡諸卷存事證，並無證據可以證明被告有因本案犯行
    而獲取任何犯罪所得，自無宣告沒收之餘地，一併敘明。　
據上論斷，應依刑事訴訟法第273 條之1 第1 項、第299 條第1
項前段，判決如主文。
本案經檢察官吳文城提起公訴，檢察官謝宏偉到庭執行職務。
中　　華　　民　　國　　111 　年　　3 　　月　　10　　日
                  刑事第八庭    法  官  陳育良
以上正本證明與原本無異。
如不服本判決應於收受判決後 20 日內向本院提出上訴書狀，並
應敘述具體理由；其未敘述上訴理由者，應於上訴期間屆滿後20
 日內向本院補提理由書（均須按他造當事人之人數附繕本）。
「切勿逕送上級法院」。
告訴人或被害人不服本判決，應具備理由請求檢察官上訴，及上
訴期間之計算係以檢察官收受判決正本之日期為準。「切勿逕送
上級法院」。
                                書記官  王姵珺
中　　華　　民　　國　　111 　年　　3 　　月　　11　　日
附錄本案論罪科刑法條全文
洗錢防制法第2 條
本法所稱洗錢，指下列行為：
一、意圖掩飾或隱匿特定犯罪所得來源，或使他人逃避刑事追訴
    ，而移轉或變更特定犯罪所得。
二、掩飾或隱匿特定犯罪所得之本質、來源、去向、所在、所有
    權、處分權或其他權益者。
三、收受、持有或使用他人之特定犯罪所得。
　　
洗錢防制法第3 條
本法所稱特定犯罪，指下列各款之罪：
一、最輕本刑為六月以上有期徒刑以上之刑之罪。
二、刑法第一百二十一條第一項、第一百二十三條、第二百零一
    條之一第二項、第二百六十八條、第三百三十九條、第三百
    三十九條之三、第三百四十二條、第三百四十四條、第三百
    四十九條之罪。
三、懲治走私條例第二條第一項、第三條第一項之罪。
四、破產法第一百五十四條、第一百五十五條之罪。
五、商標法第九十五條、第九十六條之罪。
六、廢棄物清理法第四十五條第一項後段、第四十七條之罪。
七、稅捐稽徵法第四十一條、第四十二條及第四十三條第一項、
    第二項之罪。
八、政府採購法第八十七條第三項、第五項、第六項、第八十九
    條、第九十一條第一項、第三項之罪。
九、電子支付機構管理條例第四十四條第二項、第三項、第四十
    五條之罪。
十、證券交易法第一百七十二條第一項、第二項之罪。
十一、期貨交易法第一百十三條第一項、第二項之罪。
十二、資恐防制法第八條、第九條之罪。
十三、本法第十四條之罪。
　　　
洗錢防制法第14條
有第二條各款所列洗錢行為者，處7 年以下有期徒刑，併科新臺
幣5 百萬元以下罰金。
前項之未遂犯罰之。
前二項情形，不得科以超過其特定犯罪所定最重本刑之刑。
　
中華民國刑法第30條
幫助他人實行犯罪行為者，為幫助犯。雖他人不知幫助之情者，
亦同。
幫助犯之處罰，得按正犯之刑減輕之。
　
中華民國刑法第339 條
意圖為自己或第三人不法之所有，以詐術使人將本人或第三人之
物交付者，處5 年以下有期徒刑、拘役或科或併科50萬元以下罰
金。
以前項方法得財產上不法之利益或使第三人得之者，亦同。
前二項之未遂犯罰之。